臺灣新北地方法院民事判決
110年度家繼訴字第77號
原      告  劉光愫  

被      告  劉蘭茂  

            劉光媛  

            劉蘭光  

            彭正玉  
                      居中國大陸重慶市○○○○○區0號                          樓0單元0-0號0樓

上列當事人間請求請求繼承登記及裁判分割事件，本院於民國
110年12月22日言詞辯論終結，判決如下：
    主  文
兩造被繼承人劉大權所遺如附表所示之附表遺產，分割如該附表
所示之方式。
訴訟費用由兩造每人各負擔五分之一。
    事實及理由
一、被告劉蘭茂、劉蘭光、彭正玉三人，經合法通知其等戶籍地
    址，其等均未於最後言詞辯論期日到場，核無民事訴訟法第
    386條所列各款情形，爰依原告之聲請，由其一造辯論而為
    判決。
二、原告主張：被繼承人劉大權於105年3月9日死亡，遺有如附
    表所示的台灣金融存款與投資、中國大陸一戶房產（面積逾
    50台坪，粗估市價約新台幣0000000元）。原告為被繼承人
    辦理喪事而代墊喪葬費118000元、為辦理報稅及繼承訴訟而
    代墊110000元，則屬於遺產債務。
　　被繼承人劉大權的全體繼承人為：長女即被告劉光媛、次女
    即原告、長子即被告劉蘭茂、次子即被告劉蘭光、再婚配偶
    即被告彭正玉。
　　被告彭正玉原為中國大陸人民，與被繼承人劉大權結婚後，
    已取得我國的台灣身分證，並設戶籍在台灣新北市○○區○○路
    00巷0弄0號1樓，卻偕其前婚姻所生女兒一起住在被繼承人
    生前所購買如附表所示的中國大陸房產內，僅偶而回台灣辦
    理勞健保的請款事務及領取公務員遺眷補貼費，完全不照顧
    已生病的被繼承人，亦未返台參與被繼承人喪事。被告劉光
    媛曾向本院起訴請求確認被告彭正玉的繼承權不存在，卻遭
    本院109年度家簡上字第4號判決駁回確定。
　　據被繼承人生前所述，附表所示的中國大陸房產權證係由被
    告彭正玉保管，被告彭正玉經常向被繼承人爭執要求過戶至
    伊名下，被繼承人生前並未同意過戶。被繼承人過世前在病
    塌表示：被告彭正玉無功勞亦有苦勞，日後遺產分配就將中
    國大陸房產給被告彭正玉，台灣的存款則給四名子女分配，
    希望子女們不要爭執遺產分配。
　　原告起訴前已寫信給被告彭正玉，要求伊說明中國大陸房產
    、並請求伊簽署遺產分割協議書。被告彭正玉委託他人代撰
    回信，卻寫些莫名事情，更誣衊原告不當處分遺產。原告只
    能推斷中國大陸的遺產房產尚未過戶至被告彭正玉名下，因
    此主張由被告彭正玉舉證證明該房產權狀存在。
　　兩造全體繼承人均係我國國民且均在台灣設戶籍，適用我國
    民法第1030條之1第4項規定，因被告彭正玉自被繼承人死亡
    後已逾五年不行使夫妻剩餘財產分配請求權。故本案遺產分
    配即不須分配被告彭正玉的夫妻剩餘財產請求權。
    因被告彭正玉避不回台灣處理遺產，原告亦找不到被告劉蘭
    茂，為此請求法院判決分割遺產，分割方式為：附表所示中
    國大陸房產分配予被告彭正玉取得，附表所示的存款及投資
    扣除債務後由其餘四名子女平均取得等語。
　　並聲明：附表所示中國大陸不動產分割由被告彭正玉取得，
    附表所示的台灣遺產（存款及投資與債務）分割由原告、劉
    蘭茂、劉光媛、劉蘭光平均取得。
三、被告方面：
(一)被告劉蘭茂、劉蘭光、彭正玉三人，均未於言詞辯論期日到
    場，亦未提出任何書狀作聲明陳述。
(二)被告劉光媛到庭陳述：被告劉光媛與胞弟劉蘭光均同意原告
    的訴訟請求。目前找不到被告劉蘭茂而不知其意見。
　　被繼承人尚未生病前曾說：中國大陸的房產證件在被告彭正
    玉手上，伊沒有功勞也有苦勞，希望子女以後遺產分配時，
    把中國大陸的房子分給被告彭正玉，台灣的存款留給四個子
    女分配，希望大家不要吵。
　　被繼承人生病時，被告劉光媛曾去中國大陸，並打電話要求
    繼母即被告彭正玉出來談，繼母的前婚姻所生女兒接起電話
    卻回答說「你爸爸以後死是你們家的事，跟我們無關，我不
    願讓我媽媽回臺灣，我們不會要台灣的財產。」等語。
四、查，兩造之被繼承人劉大權於105年3月9日死亡，全體繼承
    人為：長女即被告劉光媛、次女即原告、長子即被告劉蘭茂
    、次子即被告劉蘭光、再婚配偶即被告彭正玉，此有原告提
    出的繼承系統表、被繼承人及兩造的戶籍資料在卷可證。
　　又查，被繼承人遺有如附表所示的台灣金融存款與投資，有
    原告提出的財政部北區國稅局遺產稅免稅證明書影本一紙可
    稽。
　　因兩造均為我國國民且在台灣設有戶籍，依我國民法第1138
    條及第1144條規定，兩造公同繼承的應繼分為每人各五分之
    一。
五、原告主張被繼承人生前在中國大陸購買如附表所示的房產，
    未經原告提出任何權利證明，因此是否有該遺產存在，本院
    即無法認定。
　　再者，在中國大陸的不動產因繼承涉訟時，依中華人民共和
    國繼承法第36條規定，應適用不動產所在地的法律，又依中
    華人民共和國民事訴訟法第33條規定，因不動產糾紛提起的
    訴訟，由不動產所在地人民法院專屬管轄。是以原告請求本
    院就附表所示的中國大陸房產予以判決分割，即非我國法院
    管轄範圍。
六、又原告主張：被繼承人生前在台灣生病住院及過世，被告彭
    正玉均未回台灣照顧及處理後事，全由子女照顧及處理後事
    ，原告為此墊付喪葬費118000元、報稅及繼承與訴訟費用11
    0000元，此為被告劉光媛所承認，其餘被告未到庭亦未提出
    書面爭執，故予採取。
　　按民法第1150條規定，關於遺產管理之費用，由遺產中支付
    。遺產所生之稅賦或辦理繼承所需費用，屬於管理遺產的費
    用，應符合該規定而得扣除。至於喪葬費，參酌臺灣高等法
    院著有九十年度上字第三九三號判決見解「被繼承人之喪葬
    費用，是否為繼承費用，民法雖未規定，然此項費用既為
    完畢被繼承人後事所不可缺，參酌遺產及贈與稅法第十七條
　　第一項第九款規定，被繼承人之喪葬費用由繼承財產扣除，
　　自應由遺產負擔。」，喪葬費用乃完畢被繼承人之後事所不
　　可缺，是以，喪葬費用之性質，解釋上屬於遺產債務，得自
　　遺產扣除。
七、按民法第1164條前段規定：「繼承人得隨時請求分割遺產」
    。從而，原告依該規定，請求就被繼承人的遺產予以分割為
    分別共有，為有理由。
　　被繼承人遺留如附表所示的台灣存款及投資，應先扣除原告
　　代墊的稅賦及辦理繼承所支出費用、被繼承人喪葬費用，其
　　餘由兩造共五人各取得五分之一。
　　至於附表所示的中國大陸房產，未據原告提出房產證明，不
  　僅無法認定存在；況依前揭說明，屬於中國大陸法院的專屬
　　管轄範圍，是本院不另就此判決。
八、本件遺產既因兩造無法達成分割協議，原告始提起訴訟，兩
    造因本件遺產分割而均蒙其利，依民事訴訟法第80條之1 規
    定，若由敗訴之被告負擔全部訴訟費用顯失公平，故本院認
    為本案訴訟費用應由全體繼承人按應繼分各五分之一之比例
    負擔，始為公平。
九、訴訟費用負擔之依據：家事事件法第51條、民事訴訟法第80
    條之1 。
中　　華　　民　　國　　111 　年　　1 　　月　　12　　日
                  家事法庭    法  官  黃惠瑛
以上正本證明與原本無異。
如對本判決不服，應於判決送達後20日內向本院提出上訴狀。
中　　華　　民　　國　　111 　年　　1 　　月　　12　　日
                              書記官  陳建新　　
附表：(單位新台幣，僅第11項為美元）
├───┼────────────┼──────────
│1     │郵局帳戶                │           387,548元│
│      │（00000000000000）      │                    │
├───┼────────────┼──────────┤
│2     │郵局帳戶                │         1,950,000元│
│      │（FG-Z000000000000）    │                    │
├───┼────────────┼──────────┤
│3     │遠東銀行永和分行        │         2,180,321元│
├───┼────────────┼──────────┤
│4     │合作金庫永和分行帳戶    │             1,072元│
│      │（0000000000000）       │                    │
├───┼────────────┼──────────┤
│5     │台新銀行永和分行        │            64,042元│
├───┼────────────┼──────────┤
│6     │台新銀行永和分行帳戶    │            88,588元│
│      │（000000000000）        │                    │
├───┼────────────┼──────────┤
│7     │台灣中小企業銀行永和分行│             2,586元│
│      │帳戶（00000000000）     │                    │
├───┼────────────┼──────────┤
│8     │台灣銀行永和分行帳戶    │           361,928元│
│      │（000000000000）        │                    │
├───┼────────────┼──────────┤
│9     │華南銀行                │         2,075,956元│
├───┼────────────┼──────────┤
│10    │台新銀行信託 ─         │           176,294元│
│      │連博全球高收益債券基金AT│                    │
│      │（美元）                │                    │
├───┼────────────┼──────────┤
│11    │台新銀行信託 ─         │           285,524元│
│      │連博全球高收益債券基金BT│                    │
│      │（美元）                │                    │
├───┼────────────┼──────────┤
│12    │原告代墊的報稅、繼承、訴
          訟等業務費用            │           110,000元
├───┼────────────┴──────────┤
│13    │原告代墊的喪葬費用                 118000元  │                                              
│14    │中國大陸重慶市○○                   
○      ○○○○區0號樓3單元5-2號5樓建物              
└───┴────────────┴──────────
遺產分割方式：
附表１的郵局存款，由原告先取得228000元（即附表12及13的代
墊費用），其餘附表1至11的存款及投資，全由兩造五人分別取
得五分之一。
說明：附表14的中國大陸房產，應另由當地人民法院專屬管轄。